【裁判字號】    98,簡,539
【裁判日期】    981130
【裁判案由】    醫療法
【裁判全文】
臺北高等行政法院判決
                                       98年度簡字第539號
原      告  甲○○
被      告  臺北縣政府
代  表  人  乙○○（縣長）
上列當事人間醫療法事件，原告不服行政院衛生署中華民國98年
7 月31日衛署訴字第0980015372號訴願決定，提起行政訴訟，本
院判決如下：
    主  文
原告之訴駁回。
訴訟費用由原告負擔。
    事實及理由
一、程序事項：本件原告因不服被告裁處罰鍰新台幣（下同）5
    萬元之處分，而提起本件撤銷訴訟，因其爭執之罰鍰金額未
    逾20萬元，依行政訴訟法第229 條第1 項第2 款、第2 項規
    定及司法院民國92年9 月17日（92）院台廳行一字第23681
    號令，應適用簡易訴訟程序，爰不經言詞辯論，逕為判決，
    合先敘明。
二、事實概要：原告於網路刊登廣告，內容刊載「…活筋通絡整
    脊整骨. 自律神經復原調理…以不用任何藥物的方法，排除
    症狀…1.頭痛. 失眠. 眼瞼疲乏. 耳鳴. 乾眼症. 飛蚊症.
    斜眼. 鬥雞眼. 鼻過敏…2 …高血壓…9.脊椎彎曲…10. 豐
    乳…」等詞句，經雲林縣衛生局於98年2 月19日查獲，移送
    被告所屬衛生局查證屬實，被告乃以原告違反醫療法第84條
    規定，依同法第104 條規定，於98年4 月20日以北府衛醫字
    第0980039902號行政處分書，處原告5 萬元罰鍰。原告不服
    ，提起訴願經決定駁回後，遂提起本件行政訴訟。
三、本件原告主張：原告係對於法律不熟悉，並非故意違反，且
    於廣告中所提及諸多治療症狀之內容名稱，純粹是讓民眾知
    道，可不必依靠藥物之方法，即可改善或減輕症狀之不適，
    絕無收取任何費用，更無作為自身謀利之意思。原告全係出
    於善心及回饋社會的心，經常至各機關免費義務推拿整復，
    至於網路上所刊50分鐘500 元，乃是指推拿整復之費用。而
    此事件已對原告造成很大之警惕，往後絕不會再犯，因近來
    景氣奇差，原告負擔生計倍感壓力，更無力再負擔該筆款項
    等情。並聲明請求判決撤銷訴願決定及原處分。
四、被告則以：系爭廣告內容刊載「…活筋通落.整脊整骨.自律
    神經復原調理…以不用任何藥物的方法，排除症狀…有以下
    症狀：1.頭痛.失眠.飛蚊症.斜眼.鼻過敏.高血壓.脊椎彎曲
    …10. 豐乳…」等涉及醫療診斷、症狀名稱、聯絡電話、費
    用，依醫療法第87條第1 項規定，核屬醫療廣告無疑；且原
    告非醫事人員，亦非合法醫療機構，而刊登涉及醫療業務之
    醫療廣告，已違反同法第84條規定，被告依同法第104 條規
    定處以罰鍰，並不合，至原告所稱負擔生計備感壓力，更無
    力再負擔該筆款項，被告已給最低額度之罰鍰處分，已屬從
    輕等語，資為抗辯。並聲明請求判決駁回原告之訴。
五、經查：
    (一)按「非醫療機構，不得為醫療廣告。」「廣告內容暗示或
      影射醫療業務者，視為醫療廣告。」及「違反第84條規定
      為醫療廣告者，處新台幣5萬元以上25萬元以下罰鍰。」
      醫療法第84條、第87條第1項及第104條分別定有明文。「
      又「不得因不知法規而免除行政罰責任。」亦為行政罰法
      第8條前段所規定。
    (二)查原告非醫療機構，亦未取得合法醫師資格，而於網站(
      網址：taipei.kijiji.com.tw/c-Services-medicine-tra
      dtional-medicine--W0QQ AdIdＺ000000000 radi）刊登內
      容記載：「…活筋通絡. 整脊整骨. 自律神經復原調理…
      以不用任何藥物的方法，排除症狀…1.頭痛. 失眠. 眼瞼
      疲乏. 耳鳴. 乾眼症. 飛蚊症. 斜眼. 鬥雞眼. 鼻過敏…
      2 …高血壓…9.脊椎彎曲…10. 豐乳…」等詞句之廣告，
      並刊登其聯絡電話及預約價格為每50分鐘500 元( 消費券
      ) 等情，為原告所不爭，並有上揭網頁廣告內容及台北縣
      政府衛生局於98年4 月9 日約談原告製作之訪問紀要附原
      處分卷可稽，經核系爭廣告內容宣稱以不用任何藥物的方
      法，排除頭痛、失眠、乾眼症、飛蚊症、高血壓、脊椎彎
      曲等症狀，已涉及暗示或影射醫療業務；且廣告中刊有聯
      絡電話及費用等資訊，顯為醫療業務之宣傳，自屬上揭醫
      療法第87條第1項 規定之「醫療廣告」無疑，原告既非醫
      療機構，而刊登上述醫療廣告，已違反同法第84條規定，
      依同法第104 條規定，自應予以處罰，原告以其不知法規
      且非故意為之，主張免罰，洵無足取。
    (三)從而，被告依上開規定，經審酌原告之違章情節、所生影
      響、所得利益及考量原告之資力，以原處分對原告處以法
      定最低罰鍰5萬元，於法並無不合。
六、綜上所述，原處分於法並無違誤，訴願決定予以維持，並無
    不合，原告仍執前詞，訴請撤銷，為無理由，應予駁回。
七、據上論結，本件原告之訴為無理由，爰依行政訴訟法第233
    條第1 項、第98條第1 項前段，判決如主文。
中    華    民    國    98    年    11    月   30     日
              臺北高等行政法院第二庭
                                    法  官  蕭惠芳
上為正本係照原本作成。
本件以訴訟事件所涉及之法律見解具有原則性者為限，始得於本
判決送達後20日內向本院提出上訴狀並表明上訴理由，如已於本
判決宣示後送達前提起上訴者，應於判決送達後20日內補具上訴
理由（均按他造人數附繕本），且經最高行政法院許可後方得上
訴。
中    華    民    國    98    年    11    月   30     日
                                    書記官  李淑貞


司法院資訊處製作；財團法人民間司法改革基金會備份。
